【裁判字號】    91,交抗,44
【裁判日期】    920102
【裁判案由】    違反道路交通管理處罰條例聲明異議
【裁判全文】
臺灣高法院花蓮分院交通事件裁定                  九十一年度交抗字第四四號
    抗告人即受處分人  甲○○○工程有限公司
    代     表     人  謝昌.
    相   對  人   即
    原  處 分 機  關  交通部公路總局高雄區監理所臺東監理站
右列抗告人因違反道路交通管理處罰條例案件，對於臺灣臺東地方法院九十一年度交
聲字第四八號中華民國九十一年十一月十一日裁定，提起抗告，本院裁定如左：
    主  文
抗告駁回。
    理  由
一本件抗告人即受處分人於原法院聲明異議意旨略為：伊為水電工程有限公司，營業
  項目包括自來水管承裝、電器承裝、廢棄物清理設備安裝、土壤污染防治工程、疏
  濬、景觀工程、水處理工程、燃料導管安裝工程、配管工程、電器安裝、冷凍空調
  工程、電纜安裝工程等，於民國( 下同 )九十一年七月間，因業務需要經交通部公
  路總局高雄區監理所臺東監理站核准，購入車號三Ｕ─二三七號貨車（下稱系爭貨
  車）做為載運本身業務所需貨物之用，嗣因抗告人於九十一年八月至同年九月六日
  承包臺灣省自來水公司第十區管理處在臺東縣臺東市○○路、廣東路、寶桑路、仁
  愛街等處管線抽換工程，依法施工將挖起之土方用系爭貨車載運清除，以利工程進
  行，此一載運土方之行為，乃載運抗告人本身業務所需之貨物，符合購車使用之規
  定，詎遭交通警察以違反道路交通管理處罰條例第二十九條之一處以罰鍰新臺幣（
  下同）四萬元，為此聲明異議云云。原處分機關交通部公路總局高雄區監理所臺東
  監理站裁決意旨則為：抗告人因於九十一年八月十三日下午三時五十分在臺東縣臺
  東市○○路段，以系爭貨車裝載砂石、土方，違反道路交通管理處罰條例第二十九
  條之一規定，爰依上開規定處罰鍰四萬元。
二原法院經查：裝載砂石、土方未依規定使用專用車輛或其專用車廂未合於規定或變
  更車廂者，處汽車所有人新臺幣四萬元以上八萬元以下罰鍰，並當場禁止通行。道
  路交通管理處罰條例第二十九條之一定有明文。抗告人於上開時地以其所有登記為
  自用大貨車之系爭貨車，裝載砂石、土方，為臺東縣警察局依違反道路交通管理處
  罰條例第二十九條之一規定舉發，並由原處分機關依前開條例規定裁決罰鍰四萬元
  等情，有臺東縣警察局舉發違反道路交通管理事件通知單、交通部公路局臺東監理
  站違反道路交通管理事件裁決書與前開自用大貨車汽車新領牌照登記書、臺東縣政
  府營利事業登記證影本等件在卷可稽。抗告人既為系爭貨車所有人，亦知該車登記
  為自用大貨車，未領有載運砂石、土方車輛之專用執照，並限於載運抗告人本身業
  務所需之貨物，不得作為其他用途。且舉發當時系爭貨車上載有從地下所挖出之砂
  石、土方等情，業據證人即當日執行取締之員警李東生到庭證述無訛，則原處分機
  關依道路交通管理處罰條例第二十九條之一規定對抗告人裁處四萬元罰鍰，並無不
  當或違法。至抗告人雖辯稱所裝載之砂石、土方，為其承包管線抽換工程所需清除
  者，乃其「本身業務所需之貨物」云云。惟查，車輛載運砂石、土方，由於其體積
  、重量異於一般裝載物，對於駕駛人本身及其他用路人均具有較高之危險性，是道
  路交通管理處罰條例上開規定之意旨，乃藉由車輛規格、配備之管制，以確保行車
  之安全，而道路交通安全規則第三十九條、第三十九條之一、第四十二條及交通部
  依上開規定授權訂定之「裝載砂石、土方之傾卸式車輛登檢砂石專用車作業規定」
  更就砂石專用車之載重計、貨廂容積、轉彎及倒車警報裝置、行車記錄器、防止捲
  入裝置、車斗外框顏色及貨廂標示等為進一步詳細規定，並明定其行車執照須加註
  「砂石專用車」字樣，其目的除在方便交通監理單位之管理外，尤在於保障裝載者
  本身之安全，更令一般用路人得藉由車輛外觀上之特殊性提高注意度。是本件抗告
  人所營項目雖包括自來水管承裝、土壤污染防治工程、疏濬、配管工程等，其承包
  臺灣省自來水公司之管線抽換工程經查亦屬實情，而其將施工挖起之砂石、土方用
  系爭貨車載運清除，核與該工程之進行亦有所關聯，惟衡諸上開規定意旨，挖起之
  砂石、土方之所以應以專用車輛清運，其立法目的乃在兼顧道路交通安全，與所載
  運之砂石、土方是否為載運人本身業務之範圍並無關涉，尚難謂倘「砂石、土方」
  係載運人業務所需貨物，即得以非專用車輛裝載之。否則，前揭藉由車身之特殊規
  格設計，來保障道路交通安全之立法目的，勢將無法達成。是抗告人徒以系爭車輛
  係載運其本身所需貨物等語置辯，尚非可採，而認異議為無理由。原法院予以駁回
  ，尚無不合，抗告意旨仍執同原法院之辯詞，指摘原裁定不當，為無理由，應予駁
  回。
據上論斷，應依道路交通案件處理辦法第二十六條，刑事訴訟法第四百十二條，裁定
如主文。
中      華      民      國    九十二    年    一      月      二        日
                                  審判長法官  吳  鴻  章
                                        法官  林  德  盛
                                        法官  黃  永  祥
右正本證明與原本無異。
本件不得抗告。
                                      書記官  吳  家  瑩
中      華      民      國    九十二    年    一      月      二        日


司法院資訊處製作；財團法人民間司法改革基金會備份。
